臺灣高等法院刑事裁定
110年度毒抗字第162號
抗  告  人  
即  被  告  林聖富


                   （現另案在法務部○○○○○○○○○○○執行中）

上列抗告人因違反毒品危害防制條例案件，不服臺灣新北地方法
院109年度毒聲字第1405號，中華民國109年12月22日裁定（聲請
案號：臺灣新北地方檢察署109年度聲觀字第1275號、109年度毒
偵字第7626號），提起抗告，本院裁定如下：
    主  文
抗告駁回。                                              
    理  由
一、原裁定意旨略以：抗告人即被告甲○○基於施用第二級毒品甲
    基安非他命之犯意，於民國109年9月4日晚間11時許，在新
    北市○○區○○路000號臺灣中油鶯歌站廁所內，施用第二級毒
    品甲基安非他命1次之犯罪事實，業據被告於警詢、偵查時
    坦承不諱。復經警採尿送驗結果，驗有安非他命、甲基安非
    他命陽性反應，並有勘察採證同意書、新北市政府警察局受
    採集尿液檢體人姓名及檢體編號對照表、臺灣檢驗科技股份
    有限公司出具之濫用藥物檢驗報告等在卷可稽，是被告上開
    施用第二級毒品之犯行，堪以認定。又被告前曾因於90年間
    犯施用毒品案件，經臺灣新北地方法院先後以90年度毒聲字
    第3858號、91年度毒聲字第746號等裁定送觀察、勒戒及強
    制戒治後，於91年11月4日停止戒治付保護管束，至92年3月
    4日期滿執行完畢，並經臺灣板橋地方法院檢察署（現更名
    為「臺灣新北地方檢察署」，下同）檢察官以92年度戒毒偵
    字第97號為不起訴處分確定在案。準此，本件被告上開施用
    第二級毒品行為之時間為109年9月4日，距其前最近一次犯
    該罪，經依上開觀察、勒戒及強制戒治執行完畢釋放後，已
    逾3年，自應依毒品危害防制條例第20條第3項規定，再予適
    用觀察、勒戒之機會。爰依毒品危害防制條例第20條第3項
    、第1項、觀察勒戒處分執行條例第3條第1項，裁定被告應
    送勒戒處所觀察、勒戒，其期間不得逾2月等語。
二、抗告意旨略以：被告非毒品管制人口，因通緝在案為警查獲
    ，其雖有毒品前科，然其非尿液通緝，不應該採集尿液，故
    警察屬違法採集尿液，另法令有規定回溯時間為24小時內不
    得再次採集尿液，是本次採集尿液屬違法採尿，職是之故，
    懇請依法職權調查有利於被告之權利，准予抗告云云。
三、按犯第10條之罪者，檢察官應聲請法院裁定，或少年法院（
    地方法院少年法庭）應先裁定，令被告或少年入勒戒處所觀
    察、勒戒，其期間不得逾2月。觀察、勒戒後，檢察官或少
    年法院（地方法院少年法庭）依據勒戒處所之陳報，認受觀
    察、勒戒人無繼續施用毒品傾向者，應即釋放，並為不起訴
    之處分或不付審理之裁定；認受觀察、勒戒人有繼續施用毒
    品傾向者，檢察官應聲請法院裁定或由少年法院（地方法院
    少年法庭）裁定令入戒治處所強制戒治，其期間為6個月以
    上，至無繼續強制戒治之必要為止。但最長不得逾1年。依
    前項規定為觀察、勒戒或強制戒治執行完畢釋放後，3年後
    再犯第10條之罪者，適用前2項之規定，毒品危害防制條例
    第20條第1項至第3項定有明文。該條所定「3年後再犯」，
    只要本次再犯距最近1次觀察、勒戒或強制戒治執行完畢釋
    放，已逾3年者即屬之，不因其間有無犯第10條之罪經起訴
    、判刑或執行而受影響（最高法院109年度台上大字第3826
    號刑事大法庭裁定意旨參照）。
四、經查：
㈠、被告於前揭時、地，施用第二級毒品甲基安非他命之事實，
    業據被告於警詢及偵查中均坦承不諱，且將被告所採集之尿
    液送驗後，結果呈安非他命、甲基安非他命之陽性反應等情
    ，有勘察採證同意書、新北市政府警察局受採集尿液檢體人
    姓名及檢體編號對照表、台灣檢驗科技股份有限公司出具之
    濫用藥物檢驗報告、新北市政府警察局查獲毒品案件尿液檢
    體監管紀錄表在卷可稽（見109年毒偵字第7626號卷第6頁、
    第7頁、第8頁、第9頁），足認被告上開任意性之自白與事
    實相符，是被告上開施用第二級毒品甲基安非他命之犯行，
    堪以認定。又被告前因施用毒品案件，經臺灣新北地方法院
    先後以90年度毒聲字第3858號、91年度毒聲字第746號等裁
    定送觀察、勒戒及強制戒治後，於91年11月4日停止戒治付
    保護管束，至92年3月4日期滿執行完畢，並經臺灣新北地方
    檢察署檢察官以92年度戒毒偵字第97號為不起訴處分確定等
    情，有本院被告前案紀錄表、上開不起訴處分書在卷可查。
    是本案被告施用毒品之時間，距其最近一次觀察、勒戒及強
    制戒治執行完畢釋放後已逾3年，原審詳查後依檢察官聲請
    裁定被告應送勒戒處所觀察、勒戒，經核並無違法或不當。
㈡、抗告意旨雖以其非毒品管制人口，因另案通緝為警查獲，故
    警察採集尿液違法云云。惟查，被告雖非毒品管制人口，然
    觀諸上開勘察同意書上已明確載明被告確實瞭解執行採尿警
    員所告知內容，其係出於自願同意接受警員採尿，且被告確
    實於該勘察採證同意書上簽名並捺印等情，有上開勘察採證
    同意書在卷可參，堪認被告確有同意採尿檢驗之事實，核與
    被告於警詢中供承：警方所提供之採尿同意書是經其本人同
    意後簽名捺印，且乾淨空採尿瓶內所裝之尿液，是其親自排
    放並在其面前封緘等語（見109年毒偵字第7626號卷第5頁正
    反面)相符，而衡酌被告遭查獲時已44歲，係意識健全具有
    是非辨別能力之成年人，且其非首次因施用毒品案件遭員警
    調查，先前亦曾因施用毒品案件至偵審機關應訊之經驗，當
    無不知在勘察採證同意書上簽名及同意採尿之後果及影響，
    其在得以理解簽署勘察採證同意書之意思及效果，可自行決
    定選擇同意或拒絕之情形下，仍同意接受採尿而簽立勘察採
    證同意書，再自行排放、採集尿液檢體並當場封緘，顯見並
    無被告所指之違法採尿情事。況按司法警察官、司法警察之
    強制採取尿液權力，除屬於依毒品危害防制條例第25條規定
    之應受尿液採驗人，經合法通知而無正當理由不到場，或到
    場而拒絕採驗者，應報請檢察官許可外，對於經合法拘提或
    逮捕到案之犯罪嫌疑人或被告，因調查犯罪情形及蒐集證據
    之必要，祇須於有相當理由認為得作為犯罪之證據時，依刑
    事訴訟法第205條之2之規定，本得違反犯罪嫌疑人或被告之
    意思，強制採尿。此乃不須令狀或許可，即得干預其身體之
    立法特例，係針對犯罪嫌疑人或被告頑強地繼續拒絕任意提
    供尿液之替代方法，俾滿足偵查階段之及時蒐證需求，使證
    據能有效取得，國家刑罰權得以實現。至於有無相當理由之
    判斷，則應就犯罪嫌疑之存在及使用該證據對待證事實是否
    具有重要性，且有保全取得之必要性等情狀，予以綜合權衡
    （最高法院107年度台上字第2760號判決意旨參照）。查被
    告前因施用第一級毒品案件，經臺灣新北地方檢察署發布通
    緝在案，於109年9月5日為員警緝獲等情，有本院被告前案
    紀錄表（本院卷第43頁）、被告109年9月5日警詢筆錄在卷
    可佐（見109年毒偵字第7626號卷第4頁反面），自屬依法受
    逮捕之被告，而本件警詢筆錄載明被告已受告知刑事訴訟法
    第95條之程序權，鑒於施用毒品者恆具成癮性，則以被告有
    多次施用毒品之前科紀錄，本已有相當理由相信被告仍有繼
    續再犯施用毒品之犯行，且由於毒品存在體內之時間相當有
    限，尿液又係施用毒品情事之證據，如未及時採取，證據即
    有滅失之虞。從而，依案內相關證據資料憑以判斷，縱然被
    告拒絕驗尿，司法警察仍得依刑事訴訟法第205條之2之規定
    予以強制採尿（非侵入性），遑論被告於本案本即同意採尿
    ，是以本案警方採尿之程序並無不法。另法律並無回溯時間
    為24小時內不得再次採集尿液之規定，是抗告意旨謂法令有
    規定回溯時間為24小時內不得再次採集尿液云云，容有誤會
    。因此，抗告意旨徒執前詞，指摘警方違法採尿，均非可採
    。
五、綜上，原裁定以被告確有開施用第二級毒品甲基安非他命之
    犯行，而依檢察官聲請，裁定令被告入勒戒處所觀察、勒戒
    ，核其認事用法，並無違誤，被告執前詞提起本件抗告，為
    無理由，應予駁回。
據上論斷，應依刑事訴訟法第412 條，裁定如主文。
中　　華　　民　　國　　110 　年　　2 　　月　　8 　　日
     　　　　　　 刑事第十六庭  審判長法　官  葉騰瑞
                                      法　官  莊明彰
                                      法　官  廖紋妤
以上正本證明與原本無異。
不得再抗告。
                                      書記官  江珮菱
中　　華　　民　　國　　110 　年　　2 　　月　　9 　　日